【裁判字號】    98,易,1309
【裁判日期】    990120
【裁判案由】    違反著作權法
【裁判全文】
臺灣彰化地方法院刑事判決              98年度易字第1309號
公  訴  人  臺灣彰化地方法院檢察署檢察官
被      告  甲○○
上列被告因違反著作權法案件，經檢察官提起公訴（98年度偵字
第9915號），本院判決如下：
    主  文
甲○○犯著作權法第九十一條之一第三項前段之散布侵害著作財
產權之光碟罪，處有期徒刑陸月，如易科罰金，以新臺幣壹仟元
折算壹日，緩刑貳年。扣案之「真三國無雙5 」、「無雙蛇魔傳
」、「惡魔招喚師」、「時空幻境2 」、「汪達與巨像」、「黑
街霸主」、「抓猴. 百萬猴軍大進擊」、「鬼武者3 」之遊戲光
碟共計捌片，均沒收之。
    事  實
一、甲○○明知其於民國97年間，在網路上所購得之「真三國無
    雙5 」、「無雙蛇魔傳」、「惡魔招喚師」、「時空幻境2
    」、「汪達與巨像」、「黑街霸主」、「抓猴. 百萬猴軍大
    進擊」、「鬼武者3 」等遊戲光碟均係盜版片，亦明知上開
    遊戲光碟係臺灣光榮綜合資訊股份有限公司( 以下簡稱臺灣
    光榮公司) 及其他不詳之人享有著作權之影音光碟，非經臺
    灣光榮公司及其他著作權人之同意或授權，不得擅自散布或
    意圖散布而公開陳列、持有其非法重製物。嗣因甲○○無再
    使用之意，竟於98年10月11日上網以「kiu_0000000 」帳號
    進入露天拍賣網站，張貼販售「限量版紅機PS2 、有改機、
    附遊戲片及單手把、直購價新臺幣（下同）3800元」之訊息
    ，供不特定人上網競標購買。嗣為警在網路執行巡邏時發現
    ，並於98年10月25日上午10時許，在彰化縣埔心鄉○○路31
    9 號前，相約面交時，當場為警查獲，並扣得上開盜版遊戲
    光碟片共8 片。
二、案經臺灣光榮公司訴由彰化縣警察局彰化分局報請臺灣彰化
    地方法院檢察署檢察官偵查後起訴。
    理  由
一、訊據被告甲○○對於上揭犯罪事實坦承不諱，核與告訴代理
    人陳文銓於警詢、偵查中之指述情節大致相符，且有卷附之
    露天拍賣網站拍賣訊息網頁電腦列印資料、臺北市保護智慧
    財產權交流協會鑑定書、檢視報告書、查獲現場照片、彰化
    分局民族路派出所警員陳仕詔之職務報告等物足資佐證，復
    有扣案盜版遊戲光碟片共8 片可參，被告自白核與事實相符
    ，本件事證已臻明確，被告犯行堪以認定，應依法論科。
二、論罪科刑之理由：
  (一)核被告甲○○所為，係犯著作權法第91條之1第3項、第2項
    之明知係侵害著作財產權之光碟重製物而散布罪。
  (二)按著作權法第3 條第1 項第12款規定：「散布：指不問有償
    或無償，將著作之原件或重製物提供公眾交易或流通。」，
    則著作權法所稱之「散布」，係指現實占有著作原件或重製
    物之一方所為提供交易或流通之單方行為，既不須有相對之
    一方為承諾之意思表示，亦不以買賣雙方意思相互合致完成
    交易為必要。此與刑事特別法中所稱「販賣」行為，須以買
    受人確實基於購買目的進行交易，並與賣方之意思合致而完
    成特定物之交付，始能認為販賣行為既遂之情形迥然有別，
    二者非可混為一談。是以本案縱係由員警執行網路巡邏發現
    後喬裝買家，進而出面進行交易，仍無礙於被告前揭散布犯
    罪之成立，附為說明。
  (三)至於起訴書於被告所犯法條部分記載被告係涉犯意圖散布而
    公開陳列罪，惟於犯罪事實欄已載明被告散布、販賣之事實
    ，是該部分顯係誤載，再予敘明。
  (四)被告持有及意圖散布而公開陳列前開侵害著作財產權光碟重
    製物之低度行為，為其散布之高度行為所吸收，不另論罪。
  (五)上開扣案遊戲光碟，除前開「真三國無雙5 」、「無雙蛇魔
    傳」2 片光碟外，雖未經被害人提出告訴，惟犯著作權法第
    91條之1 第3 項之罪，依同法第100 條但書之規定，非屬告
    訴乃論之罪，是被告此部分侵害不詳姓名之人或公司之著作
    財產權雖未據告訴，仍應予以審理，併此敘明。
  (六)又按刑事法若干犯罪行為態樣，本質上原具有反覆、延續實
    行之特徵，立法時既予特別歸類，定為犯罪構成要件之行為
    要素，則行為人基於概括之犯意，在密切接近之一定時、地
    持續實行之複次行為，倘依社會通念，於客觀上認為符合一
    個反覆、延續性之行為觀念者，於刑法評價上，即應僅成立
    一罪。學理上所稱「集合犯」之職業性、營業性或收集性等
    具有重複特質之犯罪均屬之，例如經營、從事業務、收集、
    販賣、製造、散布等行為概念者是（最高法院95年度臺上字
    第1079號、95年度臺上字第4686號、96年度臺上字第172 號
    號判決意旨參照）。被告上開犯罪行為顯係出於反覆、延續
    單一犯罪行為決意甚明，揆諸前揭說明，被告於前揭網頁刊
    登期間違反著作權法犯行，應論以包括一罪之集合犯，僅受
    一次刑法評價為已足。
  (七)被告以一散布行為，侵害多數著作權財產法益，係一行為而
    觸犯數罪名，為想像競合犯，應從一重論以一罪。
  (八)爰審酌被告為高中肄業，因結婚未繼續升學，沒有專長，在
    工廠工作，僅因法治觀念不足，為增加出售遊戲主機附贈自
    網路購買扣案光碟，侵害他人著作財產權，其行為甚屬不當
    ，惟業與告訴人臺灣光榮公司達成和解，有賠償和解契約書
    （見本院卷第17頁），及其犯罪動機、目的、手段，暨其於
    犯罪後深知悔悟，並坦承犯行等一切情狀，量處如主文所示
    之刑，並諭知易科罰金之折算標準示懲。
  (九)末查被告未曾受有期徒刑以上刑之宣告，有臺灣高等法院被
    告前案紀錄表1 份在卷可憑，經此偵審科刑之教訓後，當知
    所警惕，信無再犯之虞，本院因認上開對其所宣告之刑，以
    暫不執行為適當，爰併諭知緩刑2 年，以啟自新。至於檢察
    官希望可以附與條件之公益捐或服義務勞役，本院審酌前情
    、被告與被害人之和解金額、被告資力及工作場所、家庭環
    境等，認不宜再為附條件之諭知，附此敘明。
  (十)扣案之「真三國無雙5 」、「無雙蛇魔傳」、「惡魔招喚師
    」、「時空幻境2 」、「汪達與巨像」、「黑街霸主」、「
    抓猴. 百萬猴軍大進擊」、「鬼武者3 」之遊戲光碟共計8
    片，係屬被告犯著作權法第91條之1 第3 項犯罪所用之物，
    應依著作權法第98條但書規定併予宣告沒收之。
三、應適用之法條：
  (一)刑事訴訟法第299 條第1 項前段。
  (二)著作權法第91條之1 第3 項、第2 項、第98條，刑法第11條
    、第55條、第41條第1 項前段、第74條第1 項第1 款。
本案經檢察官葉建成到庭執行職務。
中    華    民    國    99    年    1     月    20    日
                  刑事第五庭    法  官  李淑惠
以上正本證明與原本無異。
如不服本判決應於收受判決後10日內向本院提出上訴書狀，並
應敘述具體理由。其未敘述上訴理由者，應於上訴期間屆滿後
20日內向本院補提理由書(均須按他造當事人之人數附繕本)
「切勿逕送上級法院」。
告訴人或被害人對於判決如有不服具備理由請求檢察官上訴者，
其上訴期間之計算係以檢察官收受判決正本之日期為準。
中    華    民    國    99    年    1     月    20    日
                                書記官  張清秀
附錄論罪科刑法條全文：
著作權法第91條之1
擅自以移轉所有權之方法散布著作原件或其重製物而侵害他人之
著作財產權者，處3 年以下有期徒刑、拘役，或科或併科新臺幣
50萬元以下罰金。
明知係侵害著作財產權之重製物而散布或意圖散布而公開陳列或
持有者，處3 年以下有期徒刑，得併科新臺幣7 萬元以上75 萬
元以下罰金。
犯前項之罪，其重製物為光碟者，處6 月以上3 年以下有期徒刑
，得併科新臺幣20萬元以上2 百萬元以下罰金。但違反第87條第
4 款規定輸入之光碟，不在此限。
犯前二項之罪，經供出其物品來源，因而破獲者，得減輕其刑。

司法院資訊處製作；財團法人民間司法改革基金會備份。
